【裁判字號】    97,上易,2474
【裁判日期】    971024
【裁判案由】    詐欺
【裁判全文】
臺灣高等法院刑事判決                97年度上易字第2474號
上  訴  人
即  被  告  甲○○
上列上訴人因詐欺案件，不服臺灣臺北地方法院97年度易字第22
7號，中華民國97年8月27日第一審判決（起訴案號：臺灣臺北地
方法院檢察署96年度偵字第26006號），提起上訴，本院判決如
下：
    主  文
上訴駁回。
    理  由
一、按不服地方法院之第一審判決而上訴者，應向管轄第二審之
    高等法院為之；上訴書狀應敘述具體理由；第二審法院認為
    上訴書狀未敘述理由或上訴有第362條前段情形，應以判決
    駁回之，刑事訴訟法第361條第1項、第2項、第367條前段有
    明文規定。而所謂具體理由，必係依據卷內既有訴訟資料或
    提出新事證，指摘或表明第一審判決有何採證認事、用法或
    量刑等足以影響判決本旨之不當或違法，而構成應予撤銷之
    具體事由，始克當之（例如：依憑證據法則具體指出所採證
    據何以不具證據能力，或依憑卷證資料，明確指出所為證據
    證明力之判斷如何違背經驗、論理法則）；倘僅泛言原判決
    認定事實錯誤、違背法令、量刑失之過重或輕縱，而未依上
    揭意旨指出具體事由，或形式上雖已指出具體事由，然該事
    由縱使屬實，亦不足以認為原判決有何不當或違法者（例如
    ：對不具有調查必要性之證據，法院未依聲請調查亦未說明
    理由，或援用證據不當，但除去該證據仍應為同一事實之認
    定），皆難謂係具體理由，俾與第二審上訴制度旨在請求第
    二審法院撤銷、變更第一審不當或違法之判決，以實現個案
    救濟之立法目的相契合，並節制濫行上訴（最高法院97年度
    臺上字第892號判決參照）。是倘上訴人之上訴書狀雖敘述
    上訴理由，形式上已指出具體事由，然該事由縱使屬實，亦
    不足以認為原判決有何不當或違法者，即與未敘述具體理由
    無異，所為上訴，即非適法。
二、經查原判決依上訴人即被告甲○○得預見提供己有金融機構
    帳戶予他人使用，有遭他人作為詐欺取財犯罪工具之虞，仍
    不違其本意，竟基於幫助詐欺取財之未必故意，於民國96
    年11月11日前之11月初某日，在臺北縣新店市○○路住處，
    將其所有國泰世華商業銀行股份有限公司新店分行（下稱國
    泰世華新店分行）0000000000 00號帳戶存摺、金融卡交付
    蔡忠明並告以金融卡密碼，使蔡忠明與一姓名年籍不詳成年
    女子，得作為詐欺取財之用，有被告警、偵訊之供述、證人
    乙○○證述（臺灣臺北地方法院檢察署96年度偵字第26006
    號卷第5-9頁）、被告國泰世華新店分行開戶資料及交易明
    細查詢單（原審卷54-56頁）、自動櫃員機交易明細單（臺
    灣臺北地方法院檢察署96年度偵字第26006號卷19頁）為證
    。並敘明被告雖矢口否認有幫助詐欺取財之犯行，惟伊確係
    主動交付金融卡及告以金融卡密碼而予蔡忠明使用，已據其
    於警偵訊供明。雖其於原審審理程序改稱：伊於94年2月23
    日叫蔡忠明幫伊領3千元，故交付存摺、金融卡並告以金融
    卡密碼，惟蔡忠明並未交還存摺云云，然依卷附上述帳戶之
    交易明細資料單（原審卷56頁）所示，被告於94年2月23日
    係提領6千元，顯與被告所稱提領3千元不符，且被告自承：
    伊僅有此一帳戶，蔡忠明未交還存摺，伊亦未申請掛失（原
    審卷66-67頁）。衡諸被告僅有此一帳戶供己使用，遭蔡忠
    明取去而未歸還後，竟未申請掛失，顯就該帳戶之去向毫不
    在意，益徵係提供蔡忠明使用無訛，駁斥上開所辯，顯係事
    後卸責之詞。再以依一般人智識及社會生活經驗，極易認知
    收受帳戶者悖於常情未使用己之帳戶而使用他人帳戶，顯為
    遂行存提款紀錄不易循線追查之目的，自可產生該收受帳戶
    者係用於不法犯罪之合理懷疑。衡被告為陸軍官校畢業，而
    具一定智識程度且有相當社會生活經驗之成年人，其就上情
    絕難諉為不知，是其雖無蔡忠明使用其帳戶必持以詐欺取財
    之確信，惟仍交付存摺、金融卡並告以金融卡密碼，顯就收
    受者縱用以詐欺取財一節，予以容認，足證被告有幫助詐欺
    取財之未必故意，而認定其有幫助詐欺取財之犯行。另審酌
    被告於77年因偽造文書案件，經臺灣臺北地方法院71年度易
    字第3166號判決處有期徒刑3月確定，有臺灣高等法院被告
    前案紀錄表在卷為證，素行不佳；提供帳戶予他人犯罪使用
    之幫助犯行，助長詐欺取財之歪風，對社會財貨秩序、正常
    經濟交易安全及人民財產權構成嚴重危害，增加被害人尋求
    救濟之困難，且對法令禁止規範嚴重漠視；又飾詞狡辯，犯
    後態度欠佳。參酌其毫無悔意、陸軍官校畢業智識程度、犯
    罪動機、目的、手段、生活情況等一切情狀，因而論處被告
    甲○○幫助詐欺取財，未遂，處有期徒刑3月，已詳敘其所
    憑證據及認定理由，所為論斷，經核並無違誤，量刑亦屬允
    當。
三、本件上訴人即被告甲○○不服原判決，提起上訴，其上訴理
    由略以：被告因誤信損友，方交付銀行存摺及金融卡予他人
    ，未料及成為犯罪工具，且伊年事已高，養老津貼亦因本案
    受通緝而遭撤銷，亦無棲身處所，望法院能衡量上訴人之處
    境，撤銷原判決云云，復未指摘原審判決有何其他足以影響
    判決本旨之不當或違法，而應予撤銷之具體理由，揆諸前揭
    說明，本件上訴人之上訴不合法律程式，爰不經言詞辯論程
    序，逕予駁回。
據上論斷，依刑事訴訟法第367條前段、第372條，判決如主文。
中    華    民    國    97    年    10    月    24    日
                  刑事第二十二庭審判長法  官  何菁莪
                                      法  官  洪于智
                                      法  官  江振義
以上正本證明與原本無異。
不得上訴。
                                      書記官  陳媛容
中    華    民    國    97    年    10    月    24    日


司法院資訊處製作；財團法人民間司法改革基金會備份。
